【裁判字號】    98,訴,3063
【裁判日期】    980930
【裁判案由】    毒品危害防制條例
【裁判全文】
臺灣臺中地方法院刑事判決              98年度訴字第3063號
公  訴  人  臺灣臺中地方法院檢察署檢察官
被      告  甲○○
上列被告因違反毒品危害防制條例案件，經檢察官提起公訴（98
年度毒偵字第3142號），被告於本院準備程序中就被訴事實為有
罪之陳述，經本院合議庭裁定由受命法官獨任依簡式審判程序審
理，判決如下：
    主    文
甲○○施用第一級毒品，累犯，處有期徒刑拾月。扣案之注射針
筒、分裝管各壹支，均沒收。
    犯罪事實
一、甲○○前於民國92年間因施用毒品案件，經臺灣桃園地方法
    院裁定送觀察、勒戒後，經評定認無繼續施用毒品之傾向，
    而於92年2 月14日執行完畢釋放出所，並由臺灣桃園地方法
    院檢察署檢察官以92年度毒偵緝字第108 號為不起訴處分確
    定。又於上揭觀察、勒戒執行完畢釋放後5 年內之95年間，
    再因施用毒品案件，經本院判處有期徒刑9 月，經撤回上訴
    確定，嗣經減刑為有期徒刑4月15日確定，甫於96年7月16日
    縮刑期滿執行完畢。詎其仍不知悔改，復基於施用第一級毒
    品海洛因之犯意，於98年7 月30日中午12時許，在其位於臺
    中市○區○○○路377 號住處內，以將毒品海洛因稀釋後注
    入針筒再施打血管之方式，施用第一級毒品海洛因1 次。嗣
    於98年8月2日14時許，為警持搜索票前往其上址住處搜索而
    查獲，並扣得其所有且供施用毒品海洛因所用之注射針筒、
    分裝管各1支。
二、案經臺中縣警察局烏日分局報告臺灣臺中地方法院檢察署檢
    察官偵查起訴。
    理    由
一、上揭事實，業據被告甲○○於本院審理時坦承不諱，且被告
    為警查獲時所採之尿液經送檢驗，確呈嗎啡陽性反應，有臺
    中縣警察局烏日分局偵查隊委託鑑驗尿液與真實姓名對照表
    、詮昕科技股份有限公司濫用藥物尿液檢驗報告各1 份附卷
    可稽，此外，復有供施用毒品海洛因所用之注射針筒、分裝
    管各1 支扣案可佐，足認被告之自白，應與事實相符，堪予
    採信。另按施用第一、二級毒品為犯罪行為，毒品危害防制
    條例第10條定有處罰明文。故施用第一、二級毒品者，依前
    揭規定本應科以刑罰。惟基於刑事政策，對合於一定條件之
    施用者，則依同條例第20條、第23條之規定，施以觀察、勒
    戒及強制戒治之保安處分。又毒品危害防制條例於92年7 月
    9 日修正公布，自93年1 月9 日施行，其中第20條、第23條
    將施用毒品之刑事處遇程序，區分為「初犯」及「五年內再
    犯」、「五年後再犯」。依其立法理由之說明：「初犯」，
    經觀察、勒戒或強制戒治後，應為不起訴處分或不付審理之
    裁定；經觀察、勒戒或強制戒治執行完畢釋放後，「五年內
    再犯」者，因其再犯率甚高，原實施之觀察、勒戒及強制戒
    治既已無法收其實效，爰依法追訴或裁定交付審理。至於經
    觀察、勒戒或強制戒治執行完畢釋放後，「五年後再犯」者
    ，前所實施之觀察、勒戒或強制戒治已足以遮斷其施用毒品
    之毒癮，為期自新及協助其斷除毒癮，仍適用「初犯」規定
    ，先經觀察、勒戒或強制戒治之程序。從而依修正後之規定
    ，僅限於「初犯」及「五年後再犯」二種情形，始應先經觀
    察、勒戒或強制戒治程序。倘被告於5 年內已再犯，經依法
    追訴處罰，縱其第3 次（或第3 次以上）再度施用毒品之時
    間，在初犯經觀察、勒戒或強制戒治執行完畢釋放五年以後
    ，已不合於「五年後再犯」之規定，且因已於「五年內再犯
    」，顯見其再犯率甚高，原實施觀察、勒戒或強制戒治，已
    無法收其實效，即應依該條例第10條處罰（最高法院97年度
    第5 次刑事庭會議決議參照）。查被告前於92年間因施用毒
    品案件，經臺灣桃園地方法院裁定送觀察、勒戒後，經評定
    認無繼續施用毒品之傾向，而於92年2 月14日執行完畢釋放
    出所，並由臺灣桃園地方法院檢察署檢察官以92年度毒偵緝
    字第10 8號為不起訴處分確定。又於上揭觀察、勒戒執行完
    畢釋放後5 年內之95年間，再因施用毒品案件，經本院判處
    有期徒刑9 月，經撤回上訴確定，嗣經減刑為有期徒刑4 月
    15 日 確定，甫於96年7 月16日縮刑期滿執行完畢，有臺灣
    臺中地方法院檢察署刑案資料查註紀錄表及臺灣高等法院被
    告前案紀錄表在卷可稽，是以，本案被告既於前開觀察、勒
    戒執行完畢釋放後5 年內已再犯施用毒品罪，本件施用毒品
    犯行，自應依法追訴處罰。綜上所述，本件事證明確，被告
    施用第一級毒品海洛因之犯行，堪以認定，應依法論科。
二、按海洛因係毒品危害防制條例所定之第一級毒品，不得非法
    施用，是核被告所為，係犯毒品危害防制條例第10條第1 項
    之施用第一級毒品罪。被告為施用毒品海洛因而持有毒品之
    低度行為，已為其施用之高度行為所吸收，不另論罪。又被
    告前因施用毒品案件，經本院判處有期徒刑9 月，經撤回上
    訴確定，嗣經減刑為有期徒刑4 月15日確定，甫於96年7 月
    16日縮刑期滿執行完畢，有臺灣臺中地方法院檢察署刑案資
    料查註紀錄表及臺灣高等法院被告前案紀錄表在卷可考，其
    受徒刑執行完畢5 年內故意再犯本件有期徒刑以上之罪，係
    屬累犯，應依刑法第47條第1 項規定，加重其刑。爰審酌被
    告歷經毒品戒斷之保安處分程序，復有毒品前科（有前揭紀
    錄表可參），仍未能徹底戒除毒癮，顯見其意志不堅，有違
    政府訂定毒品危害防制條例之美意，惟施用毒品為自戕行為
    及犯後態度尚可等一切情狀，量處如主文所示之刑。至扣案
    之注射針筒、分裝管各1 支，為被告所有且供施用毒品海洛
    因所用乙情，業據其供稱在卷，爰依刑法第38條第1 項2款
    規定，併予宣告沒收。
據上論斷，應依刑事訴訟法第273 條之1 第1 項、第299 條第1
項前段，毒品危害防制條例第10條第1 項、刑法第11條前段、第
47 條 第1 項、第38條第1 項第2 款，判決如主文。
本案經檢察官乙○○到庭執行職務。
中   華    民     國     98    年    9   月     30    日
                  刑事第十二庭    法  官  劉敏芳
以上正本證明與原本無異。
如不服本判決應於收受判決後10日內向本院提出上訴書狀，並應
敘述具體理由。其未敘述上訴理由者，應於上訴期間屆滿後20日
內向本院補提理由書（均須按他造當事人之人數附繕本）「切勿
逕送上級法院」。
                                   書記官  陳錫威
中    華    民    國    98    年     9    月    30    日
附錄本案論罪法條：
毒品危害防制條例第10條第1項：
施用第一級毒品者，處6月以上5年以下有期徒刑


司法院資訊處製作；財團法人民間司法改革基金會備份。
